臺灣屏東地方法院交通事件裁定　　　　　　　　　　　九十三年度交聲字第五六號
　　原處分機關　交通部公路總局屏東監理站
　　異　議　人　甲○○
　　即受處分人
　　代　理　人　鍾振聲
右異議人因違反道路交通管理處罰條例案件，不服屏東監理站交通事件裁決所九十三
年四月五日所為之處分（屏監違字第裁８２－Ｚ00000000號）而聲明異議，
本院裁定如左：
    主  文
原處分撤銷。
甲○○行車執照有效期屆滿，不依規定換領而行駛，處罰鍰新臺幣玖佰元。
    理  由
一、異議意旨略以：異議人所有之車號Ｐ８－７８１０號自小貨車，於民國九十三年
    三月四日，由他人駕駛運送紙製電池承列架北上，因九十三年三月二日至六日，
    北臺灣均為陰雨天，故需覆蓋活動式蓬布，以防貨品淋濕。異議人所覆蓋之活動
    式蓬布，已用繩索綁牢，並不會影響行車安全，且異議人於九十三年三月八日以
    原車原式樣通過臺北區監理所之驗車，並准予更換行車執照，顯見異議人所覆蓋
    之活動式蓬布並不致於影響行車安全，原處分機關認知有誤，為此聲明異議。
二、按汽車有左列情形之一者，處汽車所有人或領用人新台幣九百元以上一千八百元
    以下罰鍰：行車執照及拖車使用證有效期屆滿，不依規定換領而行駛者。又汽車
    有左列情形之一者，處汽車所有人新臺幣九百元以上一千八百元以下罰鍰：燈光
    、雨刮、喇叭、照後鏡、排氣管、消音器設備不全或損壞不予修復者，或其他設
    備擅自增、減、變更原有規格致影響行車安全者。道路交通管理處罰條例第十五
    條第一項第五款、第十六條第一項第二款明文規定。
三、經查：原處分機關以異議人周素春所有之Ｐ８－７８１０號自小貨車，於九十三
    年三月四日十二時五十四分，由駕駛人鍾振聲駕駛，行經國道一號北上四十九公
    里處，因被查獲行車執照逾有效期間不依規定換領，及擅自變更原規格設備致影
    響行車安全為由，而依前開條例處異議人罰鍰新台幣一千八百元。異議人就行車
    執照逾有效期間而未依規定換領之違規事實，已不爭執，且有行車執照一紙在卷
    為憑，堪認原處分機關此部分之認事用法尚無違誤，應予維持。另異議人就原處
    分機關認定有擅自變更原規格設備致影響行車安全之違規事實部分，雖承認將原
    行車執照上登記之「框式」車身式樣變更為「蓬式」，惟否認上開行為對行車安
    全造成任何影響，究竟異議人將車身式樣予以變更，是否已危害到行車安全。依
    原處分機關屏東監理站所陳之意見，係認為依道路交通安全規則第二十三條第一
    項、第二項，及第三十八條第一項第一款規定「汽車顏色、型式．．．等如有變
    更時，免予檢驗外，餘均須檢驗合格」、「汽車尺度．．．之限制應依左列規定
    ：．．．小型車不得超過全寬之一．五倍，其最高不得超過二．八五公尺」，甲
    ○○所有之Ｐ８－７８０１號自小貨車擅自變更為蓬式車身未經檢驗合格登記，
    車輛尺度限制自無法有效規範，顯易致生交通安全危害，有高監屏字第０９３０
    ０１０３１６號函在卷可稽。惟觀諸道路交通管理處罰條例第十六條第一項第二
    款規定於九十一年七月三日修法之理由「交通主管機關執行道路通勤務，對於第
    一項第二款規定之『擅自變更原有規格』，卻擴張解釋為『原廠規格』之設備，
    將執法技術面之不利益，歸於汽機車所有人負擔，不僅造成人民權利不當之限制
    ，違反憲法第十五條及過度禁止原則，且如此擴張法條文義解釋之執法，不僅無
    益於交通安全之維護，反而製造民怨，爰予修正以杜爭議」，而將原規定：「燈
    光、雨刮、喇叭、照後鏡、排氣管、消音器或其他設備不全，或擅自增、減、變
    更原有規格之設備，或損壞不予修復者」，修正為：「燈光、雨刮、喇叭、照後
    鏡、排氣管、消音器設備不全或損壞不予修復者，或其他設備擅自增、減、變更
    原有規格致影響行車安全者」。上開修正，既為導正實務上就「擅自變更原有規
    格」之法文予以擴張解釋之弊，顯見除燈光、雨刮、喇叭、照後鏡、排氣管、消
    音器設備不全或損壞不予修復外，其餘原有規格之設備變更，均應對行車安全已
    造成客觀可見之影響，始得以處罰，非謂一有變更，即應加以處罰。而本件原處
    分機關並無具體數據資為認定異議人變更車身式樣後，車輛尺度違反前開規定，
    致危害交通安全，揆諸前開說明，自無法僅因異議人有變更車輛原有規格之行為
    ，即予以處罰。是原處分機關此部分裁處應予撤銷，爰依道路交通案件處理辦法
    第二十條，裁定如主文。
中      華      民      國     九十三     年      六      月    三十    日
                              臺灣屏東地方法院交通法庭
                                  法  官    包梅真
右裁定正本證明與原本無異。
如不服本裁定應於裁定送達後五日內向本院提出抗告書狀敘述抗告之理由抗告於臺灣
高等法院高雄分院。
                                  書記官    滕一珍
中    華    民    國     九十三      年      七      月       五      日
